臺灣臺中地方法院刑事判決　　　　　　　　　　　　　九十二年度易字第八八三號
　　公　訴　人　臺灣臺中地方法院檢察署檢察官
　　被　　　告　丙○○即張芝.
右列被告因違反商標法案件，經檢察官提起公訴（九十一年度偵字第六九一九、八一
七二、八一七三、八一九六號），本院判決如左：
    主  文
丙○○無罪。
    理  由
一、公訴意旨略以：被告丙○○（即張芝瑜）為優銓貿易有限公司之負責人，其明知
    如附表一所示之「ａｌｇｅｍａｒｉｎ」、「嬌生」、「ＤＯＶＥ」及「金帝」
    、「Ｂｒａｍａｘ」商標名稱及圖樣，分別係德商柏特格藥品及化妝品有限公司
    （下稱柏特格公司）、美商甲○和甲○股份有限公司（下稱甲○和甲○公司）、
    戊○○○股份有限公司（下稱戊○○○公司）、丁○實業股份有限公司（下稱丁
    ○公司）公司向我國經濟部中央標準局（已更名為智慧財產局）申請註冊登記取
    得商標專用權（註冊號數、指定使用之商品及專用期限均詳如附表一所載），現
    仍在專用期間內；且年籍不詳之成年男子「王弘志」於民國（下同）九十年十二
    月二十七日起，陸續交付如附表二所示之商品，均係未經上揭商標專用權公司之
    許可或授權，而使用如附表一所示之商標，竟自九十年十二月二十七日起，與年
    籍不詳之成年男子「王弘志」共同基於意圖營利及欺騙他人之概括犯意，連續販
    賣使用相同於如附表一所示商標圖樣之商品。嗣於九十一年一月七日十七時三十
    分許，經警於被告所承租臺中縣神岡鄉○○村○○路三八一號之倉庫中查扣如附
    表二之仿冒品，始查獲上情，因認被告涉有違反商標法第六十三條明知為同法第
    六十二條之商品而販賣之罪嫌。
二、按犯罪事實應依證據認定之，無證據不得推定其犯罪事實，又不能證明被告犯罪
    或其行為不罰者，應諭知無罪之判決，刑事訴訟法第一百五十四條及第三百零一
    條第一項分別定有明文。又認定犯罪事實，所憑之證據，雖不以直接證據為限，
    間接證據亦包括在內，然無論直接或間接證據，其為訴訟上之證明，須於通常一
    般之人均不致於有所懷疑，而得確信其為真實之程度者，始得據之為有罪之認定
    ，倘其證明尚未達到此一程度，而有合理性懷疑之存在時，即無從為有罪之認定
    ，根據「罪證有疑，利於被告」之證據法則，即不得遽為不利於被告之認定，（
    最高法院著有七十六年臺上字第四九八六號判例可資參照）；再按犯罪事實之認
    定，應憑真實之證據，倘證據是否真實尚欠明顯，自難以擬制推測之方法，為其
    判斷之基礎，而認定犯罪事實之證據係指足以認定被告確有犯罪行為之積極證據
    而言，該項證據自須適合於被告犯罪事實之認定，始得採為斷罪資料（最高法院
    五十三年臺上字第六五六號、二十九年上字第三一○五號判例可資參照）。
三、公訴人認被告丙○○涉有違反商標法第六十三條明知為同法第六十二條之商品而
    販賣之罪，無非係以：證人劉文姬、林姿瑩證言可知，被告與「王弘志」之人
    確為熟識，且雙方往來密切；被告所提供「王弘志」所使用之電話號碼「00
    00000000」行動電話，經證人即該門號之原申請人果玲於警訊時證稱，
    係經由被告所代為申請，然被告為警查獲後，竟稱無法聯絡「王弘志」該人；
    且被告無法提出任何有關雙方生意往來及債權債務之證據供調查；扣案如附表
    二所示之物品，若如被告所辯：係「王弘志」所提供用以擔保其積欠被告四十六
    萬多元債務之擔保品，則被告豈有在原本債權未受清償之前，為存放擔保品，且
    自行支付每月高達一萬三千元倉庫租金；扣案如附表二所示之物品時，為警查
    獲時僅部分「金帝機油」以黑色薄膜覆蓋外，其餘之物品若非全無覆蓋，要不即
    是僅以紙箱盛裝，有現場照片二十五幀在卷可佐；且如附表二所示之物品，若
    係「王弘志」所提供予被告債權之擔保品，被告豈有不加以檢視清點之理，且查
    扣之物品中，除部分為仿冒成品外，其餘均為印有如附表一所示商標之包裝空罐
    及標籤，與一般擔保品應具有可供交易及一定巿價之性質不同，且被告原本既從
    事沐浴乳及機械買賣之人等為其主要論據。
四、訊據被告固坦承：伊自真實姓名、年籍均不詳，自稱「王弘志」之成年男子處，
    收受扣案如附表二所示之物品等情，惟堅決否認有何違反商標法犯行，辯稱：之
    前伊曾出售商品予自稱「王弘志」之人，也曾到過自稱「王弘志」之人所經營之
    位在臺中市○○區○○路一四五巷九十七號一樓「松茂行」倉庫看過，伊與自稱
    「王弘志」之人做生意約一年，一年中他大概買了三、四次的東西，每次大概是
    五萬到二十萬元之間，之前他所開的支票都有如期兌現，可是到後來進了四十幾
    萬元的貨物，但是他所開的支票都沒有兌現，陸續有來換票，因為他欠伊錢，且
    說他原本的倉庫不要租了，叫伊幫他留意看看，幫他找倉庫，原本伊幫「王弘志
    」找到臺中縣神岡鄉○○路一百六十七號當倉庫，因為找到房子之後，伊打電話
    叫他來簽約，他一直都沒有來，所以伊就幫他簽約了，後來「王弘志」到公司來
    拿鑰匙，東西是「王弘志」自己搬進去的，當時「王弘志」說把這些東西賣出去
    就可以還伊錢，但之後伊就找不到「王弘志」該人，因為臺中縣神岡鄉○○路一
    百六十七之六號這裡租金太高，所以伊又找到臺中縣神岡鄉○○路三八一號這個
    倉庫，並且由伊將該等物品搬到該處，伊沒有販賣該等物品等語。經查：
（一）「ａｌｇｅｍａｒｉｎ」、「嬌生」、「ＤＯＶＥ」及「金帝」、「Ｂｒａｍ
      ａｘ」等商標圖樣（詳如附表一所示），分別係柏特格公司、甲○和甲○公司
      、戊○○○公司、丁○公司向我國經濟部中央標準局（已更名為智慧財產局）
      申請註冊登記取得商標專用權（註冊號數、指定使用之商品及專用期限均詳如
      附表一所載），現仍在專用期間內，並得使用於附表一所示之指定使用商品，
      有商標註冊證等資料在卷可稽，是上揭公司確享有如附表一所示之商標專用權
      。又證人林煥明（係進和興股份有限公司之業務行銷人員，進和興股份有限公
      司係柏特格公司之臺灣代理商）於警訊中證稱：扣案如附表二編號一所示之「
      ａｌｇｅｍａｒｉｎ」沐浴乳，該瓶身無桃紅色雷射標籤、且是用進和興股份
      有限公司之名稱，瓶蓋上公司地址標示漏列「大寮鄉」、內容物與真品不同，
      認扣案之物品確係仿冒品（見偵查卷第七頁背面）；又扣案如附表二編號二、
      三、四所示之沐浴乳空罐、包裝紙箱、標籤，則分別係仿冒「嬌生」、「ＤＯ
      ＶＥ」沐浴乳，亦經甲○和甲○公司、戊○○○公司之代理人蕭彩綾律師於偵
      查中具狀陳明在卷（見偵查卷第十六頁、第十七頁）；扣案如附表二編號五、
      六所示之機油及機油空罐係仿冒丁○公司所有之「金帝」、「Ｂｒａｍａｘ」
      商標圖樣，經丁○公司之代理人乙○○於警訊中指述明確，且有現場照片數幀
      附卷可參，及扣案如附表二所示之物品可稽，是扣案如附表二所示之物品確係
      仿冒於同一商品使用相同於他人註冊商標之圖樣之仿冒品無訛。
（二）被告辯稱：伊先前因與自稱「王弘志」之人有生意上往來，因「王弘志」積欠
      貨款，才以如附表二所示之物品為擔保品等語。查：
（１）就該名自稱「王弘志」之人部分：證人即與被告共同分租辦公室之劉文姬於
      偵查中證稱：被告曾向其租用臺中巿健行路一○○六號二樓，作沐浴乳生意，
      平時是由其開門，所以認識該名自稱「王弘志」之人，約四、五十歲，曾來過
      二、三次（見偵查卷第八十一頁、第八十二頁）。證人即被告僱用之會計林姿
      瑩於偵查中證稱：被告係從事販售沐浴乳及機械等產品，平時多是客人主動來
      公司來找，客戶中有名自稱「王弘志」之人，他是拿高明宗的票支付，該名自
      稱「王弘志」之人有欠被告錢，所以送一批貨來當抵押品，叫其老闆即被告替
      他找倉庫（見偵查卷第八十二頁）等語明確；且被告供稱：該名自稱「王弘
      志」之人係駕駛車牌號碼Ｘ三─五六六七號自用小客車，聯絡電話為行動電話
      號碼○九三一─二三一八八八號等語。經查：證人林姿瑩於偵查中證稱：每次
      見到「王弘志」時，都有見到「王弘志」的太太，「王弘志」的太太曾開過該
      車來載貨（見偵查卷第八十三頁）等語，而車牌號碼Ｘ三─五六六七號自用小
      客車原係證人塗梅於八十八年六月間購買，證人賴國榜於九十年八月間向證人
      塗梅購買，於九十年九月間，證人羅秀梅再向證人賴國榜買受上開自用小客車
      ，證人羅秀梅將該車交予其子即證人陳宏昌使用乙節，業據證人塗梅、賴國榜
      、羅秀梅、陳宏昌於偵查中證述綦詳，並有汽車新領牌照登記書、汽車出廠與
      貨物稅完稅照證、發票、車輛車籍查詢資料、交通部公路總局臺中區監理所南
      投監理站九十一年五月二十一日（九一）中監投字第九一○五七六六號函暨戶
      證記書各乙紙在卷可憑。證人塗梅於偵查中證稱：其在理髮廳上班，曾將上開
      自用小客車借予一名自稱「李大哥」之人，該名自稱「李大哥」之人常到店裡
      ，不知該人之真實姓名、年籍，該人曾留聯絡電話為電話號碼○九五三─00
      00000號行動電話，另一支是○九三一─二三一八八八號，是店內經理抄
      給其，其打過但打不通，其亦曾開車載過「李大哥」之人（見偵查卷第十三頁
      ）等語，則被告上開所稱：該名自稱「王弘志」之人係駕駛車牌號碼Ｘ三─五
      六六七號自用小客車，聯絡電話為行動電話號碼○九三一─二三一八八八號等
      語；再上揭電話號碼○九三一─二三一八八八號行動電話，係證人果玲於八
      十九年十二月二十八日，在臺北市資蛛網連鎖店漢中店所申請，有遠傳電信股
      份有限公司函、遠傳電信股份有限公司軍公教ＮＯＫＩＡ三二一○專案行動電
      話服務申請書各乙紙在卷可憑，雖證人果玲曾於警訊中證稱：前揭行動電話門
      號係被告張芝瑜為之申請云云。然被告堅詞否認曾為證人果玲申請上開行動電
      話門號，且辯稱：並不認識證人果玲等語。惟查：證人果玲於偵查中結證稱：
      其所申請之該行動電話買來後沒有在使用，只使用過一、二次，當時是一位叫
      「小余」小姐替其申請的（見偵查卷第二十七頁）等語明確，且證人果玲於偵
      查中經傳喚，然因故未能到庭時，曾具狀稱：上揭行動電話門號是其向遠傳電
      信申請，當初是在資蛛網連鎖店漢中店購買，經手人是否確係被告，因當時只
      有一面之緣，且事隔近二年，實無印象等語。且被告於本院審理時陳稱：伊沒
      有離開過臺中，不可能到臺北去幫證人果玲申請行動電話，其之前是因為要開
      公司，所以才會去改名張芝瑜（見本院九十二年四月七日審理筆錄）等語。再
      被告係於八十九年六月十二日更名為張芝瑜，於八十九年七月二十七日經經濟
      部核准設立登記以被告為代表人，址設於臺中縣太平市○○里○○○街四三號
      三樓之「優銓貿易有限公司」，該公司於九十一年七月四日解散，有口卡片、
      公司基本資料各乙紙在卷可憑，再參以證人劉文姬、林姿瑩前開證述，被告所
      經營之公司係經營販售沐浴乳、機械等工作等語，則被告既自八十九年七月間
      起擔任「優銓貿易有限公司」之負責人，處理公司事務，實無可能於八十九年
      十二月二十八日在資蛛網連鎖店漢中店任職，而為素不相識之證人果玲經辦申
      請上揭行動電話，則該名為證人果玲所申請之前揭行動電話之「小余」之人，
      應非被告，被告上開所辯，尚堪採信。
      是綜上所述，確係有自稱「王弘志」該人無訛。
（２）且被告所稱：該名自稱「王弘志」之人與伊之前有生意上往來，因「王弘志」
      積欠貨款，才以如附表二所示之物品為擔保品，「王弘志」當初是拿「高明宗
      」的支票，「王弘志」說「高明宗」是合夥人，共同經營「松茂行」等語，並
      提出該名自稱「王弘志」所交付之支票二紙、退票理由單三紙附卷可參。經查
      ：證人林姿瑩於偵查中所稱：客戶中有名自稱「王弘志」之人，他是拿高明
      宗的票支付，該名自稱「王弘志」之人有欠被告錢，所以送一批貨來當抵押品
      ，叫其老闆即被告替他找倉庫等語，已詳如前述，則被告確有與「王弘志」之
      人交易，該名自稱「王弘志」之人因而交付發票人為高明宗，付款人為第七商
      業銀行之支票，用以清償貨款；被告所提出支票之發票人係「高明宗」之人
      ，在臺中縣北屯區○○路一四五巷九七號經營「松茂行」乙節，經函請第七商
      業銀行提供該支票帳戶之申請資料，該支票帳戶係高明宗於九十年一月十一日
      以松茂行名義申請，該支票帳戶於九十年七月二十日遭拒絕往來，及松茂行係
      於八十九年十二月十二日向臺中市政府申請設立登記，有營利事業登記證、臺
      中市稅捐稽徵處業人使用統一發票購買證、支票帳戶開戶資料各乙紙在卷可憑
      。再經警於九十一年六月三十日持搜索票至上址搜索，該址於搜索時已由萬靖
      企業有限公司承租，而「高忠明」（應係高明宗之誤）之人已於九十年九月前
      遷離，有臺中市警察局搜索扣押筆錄乙紙在卷可憑，而證人宋佳穎、戴家裕於
      偵查中亦證稱：其等在開百貨批發業，曾於九十年九月販賣「多芬沐浴乳」，
      是向「高忠明」（應係高明宗之誤）之人買進，「高忠明」住在臺中市，是從
      電話知道的，「高忠明」有給其住址，但後來查無該公司（見偵查卷第十四頁
      、第十五頁）等語明確。經傳喚證人高明宗到案，證人高明宗於偵查中證稱：
      其未曾去過第七商業銀行開戶，之前其母親（已歿）那邊的人說有土地在基隆
      要過戶給其，但其說不要，其身分證被拿去影印，戶口名簿也被拿走（見偵查
      卷第九十四頁）等語，且經被告指認到庭之證人高明宗，亦非該名自稱「王弘
      志」之人，則顯見該名自稱「王弘志」之人曾偽以證人高明宗之證件申請松茂
      行之設立登記及申領前開支票帳戶，而以該人頭支票與被告交易，是被告前開
      所稱：先前自稱「王弘志」之人係與「高明宗」之人共同經營「松茂行」，而
      曾與伊交易，因此積欠伊貨款，而以扣案之物品當作抵押物品乙節，實堪採信
      。
（３）再被告辯稱：原本伊幫「王弘志」找到臺中縣神岡鄉○○路一百六十七號當倉
      庫，因為找到房子之後，伊打電話叫他來簽約，他一直都沒有來，所以伊就幫
      他簽約了，後來「王弘志」到公司來拿鑰匙，東西是「王弘志」自己搬進去的
      ，當時「王弘志」說把這些東西賣出去就可以還伊錢，但之後伊就找不到「王
      弘志」該人，因為臺中縣神岡鄉○○路一百六十七之六號這裡租金太高，所以
      伊又找到臺中縣神岡鄉○○路三八一號這個倉庫，並且由伊及伊先生、兄長將
      該等物品搬到該處等語。查：本件扣案物品係在臺中縣神岡鄉○○路三八一號
      該址所查獲，而該址係被告於九十年十二月二十六日向證人陳榮貴承租，有現
      場照片數幀、租賃契約乙在卷可憑；且告訴人戊○○○公司之代理人蕭彩綾律
      師於本院審理時指稱：九十年十二月二十六日有消費者密報說看到在臺中縣神
      岡鄉○○路一六七之六號這邊有人在製造，之後告訴人曾經派員去看，發現有
      人用貨車載運物品上面用帆布蓋著，所以不知道裡面確實載著什麼東西，但是
      因為有瓶子從車上掉下來，所以才知道有載這些空瓶子，貨車是載到臺中縣神
      岡鄉○○路三百八十一號這裡，被告在偵查中曾經說過，臺中縣神岡鄉○○路
      一六七之六號這裡也是被告出面承租的，當初搜索時二個地點都有搜索，但臺
      中縣神岡鄉○○路一六七之六號該址並未查扣任何物品（見本院九十二年三月
      二十六日訊問筆錄、九十二年四月七日審理筆錄）；另參以證人張仕政於警訊
      中證稱：臺中縣神岡鄉○○路三八一號所有權人是其父親所有，其居住在該址
      三樓，之前其舅動陳榮貴代為出租給被告，租賃範圍只有廠房部分，扣案的物
      品其不知是何人所有，曾見過一男一女，女生是被告，他們是在半夜搬運，約
      在九十年十二月二十七日、二十八日及九十一年一月五日晚上十點左右，有人
      進去約半小時就走了（見偵查卷第九頁）等語明確，則被告確有出面承租臺中
      縣神岡鄉○○路一百六十七之六號及臺中縣神岡鄉○○路三八一號，且將本件
      扣案物品自臺中縣神岡鄉○○路一百六十七之六號搬運至臺中縣神岡鄉○○路
      三八一號該倉庫內。
（４）是綜上諸情，被告之所以收受該等扣案物品，係因自稱「王弘志」之人積欠貨
      款，被告因擔心無法獲得清償，始首允為該名自稱「王弘志」之人承租倉庫堆
      用該等扣案物品，以求得債權有所擔保，並未有販入該等扣案之仿冒物品之行
      為，且依扣案之物品以觀，亦未查獲任何製造之機具，是被告應係單純持有扣
      案如附表二所示之仿冒物品。
（三）且被告持有如附表二所示之仿冒物品，然並未有販賣該等物品，業經告訴代理
      人蕭彩綾律師於本院審理時陳稱：本件查訪的過程中並無販賣的跡證，當時徵
      信社給告訴人的徵信資料，只知道這二個地方（即臺中縣神岡鄉○○路一百六
      十七之六號、臺中縣神岡鄉○○路三八一號）都是大門緊閉，裡面從事什麼都
      不知道（見本院九十二年三月二十六日訊問筆錄），證人即本案查獲員警黃麗
      玲於本院審理時證稱：警方從告訴人所提出的資料、照片，還有警方去看的結
      果，認為這個地點有貨物進出，所以當時才認定有販賣。本件沒有查到帳冊、
      出貨單，只有查到倉庫（見本院九十二年四月七日審理筆錄）等語明確，則本
      件並未查得被告有何販賣如附表二所示仿冒物品之行為，且亦未有販售該等仿
      冒商品之帳冊或單據以供佐證，則實難僅以被告單純持有該等仿冒物品，即認
      定被告有何出售該等仿冒商品之犯行。
（四）是綜上說明，公訴人所舉之證據，尚不足以證明被告有何違反商標法第六十三
      條明知為同法第六十二條之商品而販賣之犯行。此外，本院亦查無任何證據，
      足資證明被告有何公訴人所指之犯行，揆諸首揭法條及判例意旨，不能證明被
      告犯罪，依法自應為被告無罪之諭知。
據上論斷，應依刑事訴訟法第三百零一條第一項，判決如主文。
中      華      民      國    九十二    年      四      月    二十一    日
                                     臺灣臺中地方法院刑事第六庭
                                        法  官  劉麗瑛
右正本證明與原本無異。
如不服本判決，應於送達後十日內向本院提出上訴狀（須附繕本），上訴於臺灣高等
法院臺中分院。
                                        書記官
中      華      民      國    九十二    年      四      月    二十一    日
附表一：
編號一
  一、商標名稱及圖樣：ａｌｇｅｍａｒｉｎ
  二、註冊號數：
    （一）聯合商標註冊號數：00000000
    （二）正商標號數：00000000
  0、指定使用產品：商標法施行細則第二十四條第七類
  四、專用期間：自中華民國八十三年十月十六日起至中華民國九十九年九月三十日
編號二
  一、商標名稱及圖樣：嬌生
  二、註冊號數：正商標號數：00000000
  0、指定使用產品：商標法施行細則第二十四條第七類
  四、專用期間：自中華民國七十七年七月十六日起至中華民國九十七年七月十五日
編號三
  一、商標名稱及圖樣：ＤＯＶＥ
  二、註冊號數：
    （一）聯合商標註冊號數：00000000
    （二）正商標號數：00000000
  0、指定使用產品：商標法施行細則第二十四條第七類
  四、專用期間：自中華民國八十三年十月一日起至中華民國九十九年十月二十七日
編號四
  一、商標名稱及圖樣：金帝
  二、註冊號數：九一三五三
  三、指定使用產品：商標法施行細則第二十七條第十四類
  四、專用期間：自中華民國六十六年九月一日起至中華民國九十六年八月三十一日
編號五
  一、商標名稱及圖樣：Ｂｒａｍａｘ
  二、註冊號數：
    （一）商標註冊號數：一一三四八三
    （二）正、聯合商標號數：八九七０五
  三、指定使用產品：商標法施行細則第二十七條第十四類
  四、專用期間：自中華民國六十八年四月十六日起至中華民國九十六年五月三十一
                日
附表二：
┌───┬────────────────┬───┬──────┬───┐
│編  號│    品                名        │單  位│數        量│備  註│
├───┼────────────────┼───┼──────┼───┤
│  １  │「ａｌｇｅｍａｒｉｎ」沐浴乳    │  瓶  │二千五百六十│      │
│      │                                │      │四          │      │
├───┼────────────────┼───┼──────┼───┤
│  ２  │「ＤＯＶＥ」沐浴乳空罐          │  罐  │二萬四千五百│      │
│      │                                │      │八十三      │      │
├───┼────────────────┼───┼──────┼───┤
│  ３  │「ＤＯＶＥ」沐浴乳包裝紙箱      │  個  │二十        │      │
├───┼────────────────┼───┼──────┼───┤
│  ４  │「嬌生」沐浴乳標籤              │  張  │一十三萬二千│      │
│      │                                │      │零三        │      │
├───┼────────────────┼───┼──────┼───┤
│  ５  │「Ｂｒａｍａｘ」「金帝」機油空罐│  罐  │五千八百五十│      │
│      │                                │      │五          │      │
├───┼────────────────┼───┼──────┼───┤
│  ６  │「Ｂｒａｍａｘ」「金帝」機油標籤│  張  │七萬零五百  │      │
│      │                                │      │            │      │
└───┴────────────────┴───┴──────┴───┘
